【裁判字號】    95,交聲,264
【裁判日期】    950629
【裁判案由】    違反道路交通管理處罰條例聲明異議
【裁判全文】
臺灣桃園地方法院交通事件裁定     95年度交聲字第264號
異  議  人
即受處分人  甲○○
原處分機關  交通部公路總局新竹區監理所桃園監理站
上列受處分人因違反道路交通管理處罰條例案件，對於交通部公
路總局新竹區監理所桃園監理站九十五年五月九日所為之桃監裁
罰字第裁五二－Ｄ一Ａ二０四四二一號違反道路交通管理事件裁
決書，聲明異議，本院裁定如下：
    主  文
原處分撤銷。
    理  由
一、原處分意旨略以：異議人即受處分人（下稱異議人）甲○○
    飲酒後，於民國九十五年二月二十一日晚間九時三十分許，
    駕駛車號ＤＣ－一七八九號自用小客車，行經桃園縣大園鄉
    ○○路○段與林街口時，與謝來旺所駕駛之車號六七八八
    －ＧＳ號自用小客車及石同仙所駕駛之車號ＣＳ－八０四九
    號自用小客車發生擦撞，嗣警員據報前往處理，並對異議人
    施以酒精濃度之呼氣測試，測得呼氣酒精濃度高達每公升０
    ．九七毫克，遂舉發異議人「酒精濃度超過規定標準（０
    ．五五以上）」。交通部公路總局新竹區監理所桃園監理站
    （下稱原處分機關）於九十五年五月九日依據舉發通知單所
    載違規事實，以異議人違反道路交通管理處罰條例第三十五
    條第一項第一款之規定，裁處罰鍰新臺幣（下同）五萬七千
    元，吊扣駕駛執照十二個月。
二、異議意旨略以：異議人對於本件酒後肇事，深感悔悟，且立
    即賠償謝來旺與石同仙之損失，並與其等達成和解，而此次
    涉犯服用酒類，不能安全駕駛動力交通工具而駕駛之公共危
    險罪，並經臺灣桃園地方法院檢察署檢察官同意，由異議人
    繳納二萬五千元予財團法人犯罪被害人保護協會後，准予緩
    起訴，並由該署檢察官以九十五年度偵字第七０００號為緩
    起訴處分在案。為此請准以依一罪不兩罰之宗旨，撤銷本件
    罰鍰云云。
三、按行政罰法業經立法院立法通過，並於九十四年二月五日由
    總統公布，於公布後一年即九十五年二月五日施行，該法第
    二十六條第一項規定：「一行為同時觸犯刑事法律及違反行
    政法上義務規定者，依刑事法律處罰之。但其行為應處以其
    他種類行政罰或得沒入之物而未經法院宣告沒收者，亦得裁
    處之。前項行為如經不起訴處分或為無罪、免訴、不受理、
    不付審理之裁判確定者，得依違反行政法上義務規定裁處之
    。」，此即所謂一事不二罰之原則，道路交通處罰事件本質
    上屬於行政罰，自有此部分規定之適用。次按被告所犯為死
    刑、無期徒刑或最輕本刑三年以上有期徒刑以外之罪，檢察
    官參酌刑法第五十七條所列事項及公共利益之維護，認以緩
    起訴為適當者，得定一年以上三年以下之緩起訴期間為緩起
    訴處分，其期間自緩起訴處分確定之日起算；被告於緩起訴
    期間內，有左列情形之一者，檢察官得依職權或依告訴人之
    聲請撤銷原處分，繼續偵查或起訴：一於期間內故意更犯有
    期徒刑以上刑之罪，經檢察官提起公訴者。二緩起訴前，因
    故意犯他罪，而在緩起訴期間內受有期徒刑以上刑之宣告者
    。三違背第二百五十三條之二第一項各款之應遵守或履行事
    項者，刑事訴訟法第二百五十三條之一第一項、第二百五十
    三之三第一項，亦分別定有明文，是被告經檢察官為「緩起
    訴」處分者，於「緩起訴」之猶豫期間內，檢察官可對被告
    持續觀察，若認被告顯無反省警惕之情或根本欠缺反省警惕
    之能力者，得依職權或依告訴人之聲請，將被告之「緩起訴
    」處分撤銷。經核上開行政罰法第二十六條第二項規定，並
    未包括「緩起訴」處分在內，是以雖「緩起訴」處分之最終
    使被告免於刑事訴追之效果與「不起訴」處分之效果相同，
    然緩起訴處分於猶豫期間期滿前，仍有被撤銷之可能，此時
    行政機關若逕行依法行政裁罰，將使行為人有同時遭受行政
    處罰及刑事訴追之可能，是依行政罰法第二十六條之立法意
    旨，在違反行政法上義務之行為業經緩起訴處分之情形下，
    應待緩起訴處分實質確定，行為人已最終確定免於受刑事訴
    追時，行政機關方得為行政裁罰。
四、經查：異議人本件違規事實，除經原處分機關依道路交通管
    理處罰條例裁處罰鍰外，另經警方移送臺灣桃園地方法院檢
    察署檢察官偵查結果，認異議人所為係犯刑法第一百八十五
    條之三之公共危險罪，自屬一行為同時觸犯刑事法律及違反
    行政法上義務規定之情形。檢察官雖因異議人深表悔意，且
    與謝來旺、石同仙已達成和解，經參酌刑法第五十七條所列
    各款事項及公共利益之維護，認以緩起訴為適當，而命異議
    人向財團法人犯罪被害人保護協會桃園分會支付二萬五千元
    之緩起訴處分金，並於九十五年三月三十日以九十五年度偵
    字第七０００號為緩起訴處分確定，其期間為一年，有臺灣
    桃園地方法院檢察署檢察官緩起訴處分書及臺灣高等法院被
    告前案紀錄表各一紙等在卷可稽，惟依前開說明，原處分機
    關於被告緩起訴期間未滿，尚未終局確定被告無庸受刑事追
    訴前，應不得依行政規定逕予裁罰。綜上，異議人以檢察官
    緩起訴處分命其繳納緩起訴處分金二萬五千元為由，聲明異
    議請求撤銷原處分之裁罰云云，因緩起訴處分金並非刑罰之
    性質，與前引行政罰法一事不兩罰之規定顯有未合，異議為
    無理由，惟原處分裁罰程序既有上開違誤，仍難維持，自應
    由本院將原處分撤銷，以資適法。
五、據上論斷，應依道路交通案件處理辦法第二十條，裁定如主
    文。
中    華    民    國    95    年    6     月    29    日
                  交通法庭    法  官  袁雪華
以上正本證明與原本無異。
如不服本裁定，應於裁定送達後5 日內向本院提出抗告狀。
                              書記官  邱仲騏
中    華    民    國    95    年    6     月    30    日


司法院資訊處製作；財團法人民間司法改革基金會備份。
